臺灣高雄地方法院刑事判決　　　　　　　　　　　　　九十三年度交易字第三七號
　　公　訴　人　臺灣高雄地方法院檢察署檢察官
　　被　　　告　丁○○
　　選任辯護人　康進益律師
　　　　　　　　王國論律師
右被告因過失致死案件，經檢察官提起公訴（九十三年度調偵字第二八號），本院判
決如左：
    主  文
丁○○無罪。
    理  由
一、公訴意旨略以：被告丁○○於民國九十二年十月二十三日二時十分許，騎乘車牌
    號碼ＸＮＱ─五六七號重型機車，沿高雄市○○區○○路由南往北方向行駛，行
    經中國石油公司煉油廠大門往前約二百公尺處，原應注意機車行進中，理應注意
    車前狀況及兩車併行之間隔，並隨時採取必要之安全措施，且後車超越前車時，
    應於前車左側保持半公尺以上之間隔超過，行至安全距離後，再駛入原行路線，
    而依當時天候晴、日間有自然光線、路面乾燥、無缺陷、無障礙物、視距良好，
    依被告之智識能力，又無其他不能注意之情事，竟疏未注意及此，適有乙○○騎
    乘車牌號碼ＸＡＣ－八八○重型機車，亦於該路段上同方向行駛，被告因未與乙
    ○○騎乘之機車保持安全間隔，即貿然騎至乙○○左側併排行駛，行駛間被告機
    車之右後視鏡擦撞及乙○○背部，致乙○○人車倒地，受有頭部外傷並腦膜下出
    血及腦幹衰竭之傷害，經送高雄市左營醫院急救再轉送高雄長庚醫院，延至同年
    月二十五日二十二時四十五分許不治死亡，因認被告涉犯刑法第二百七十六條第
    一項之過失致死罪嫌等語。
二、按犯罪事實應依證據認定之，無證據不得認定犯罪事實，又不能證明被告犯罪者
    ，應諭知無罪之判決，刑事訴訟法第一百五十四條第二項、第三百零一條第一項
    前段分別定有明文；又認定不利於被告之事實，須依積極證據，苟積極證據不足
    為不利於被告事實之認定時，即應為有利於被告之認定，更不必有何有利之證據
    ；再事實之認定，應憑證據，如未能發現相當證據，或證據不足以證明，自不能
    以推測或擬制之方法，為裁判基礎；且認定犯罪事實所憑之證據，雖不以直接證
    據為限，間接證據亦包括在內，然無論直接證據或間接證據，其為訴訟上之證明
    ，須於通常一般之人均不致有所懷疑，而得確信其為真實之程度者，始得據為有
    罪之認定，倘其證明尚未達此一程度，而有合理之懷疑存在而無從使事實審法院
    得有罪之確信時，即應由法院為諭知被告無罪之判決，最高法院三十年上字第八
    一六號、四十年台上字第八六號及七十六年台上字第四九八六號分別著有判例可
    資參照。
三、公訴意旨認被告丁○○涉犯刑法第二百七十六條第一項之過失致死罪嫌，係以告
    訴人甲○○之指訴及道路交通事故調查報告表暨現場圖、現場照片、車損照片、
    相驗屍體照片、勘驗筆錄、相驗屍體證明書、驗斷書等為主要論據。訊據被告固
    坦承於右揭時間騎乘機車行經肇事地點，及被害人乙○○騎乘機車在其右前側，
    因不詳原因倒地，倒地前背部有碰撞其所騎乘機車之右後視，被害人倒地後受傷
    致死之事實，惟堅詞否認有何過失致死犯行，辯稱：我沒有超車，當時是停等紅
    燈後，機車一起啟動，我一直注意保持間隔，因該處捷運施工縮減車道，被害人
    乙○○騎在我右前方約有二、三十公分遠，二車併行約一百公尺，距離大約有一
    個機車長度寬，後來突然有一個影子往我的方向倒過來，被害人的背部就碰到我
    的右後視鏡，我趕緊煞車，被害人摔倒在我前方六、七公尺處，二車並沒有直接
    碰觸，我也不知道被害人為何會倒地，可能是被害人罹患癌症，身體及精神狀況
    不佳，才自行倒地，我沒有過失等語。經查：
(一)、被告於上開時、地，騎乘車牌號碼ＸＮＱ─五六七號重型機車，沿高雄市○○區
    ○○路由南往北方向行駛，行經中國石油公司煉油廠大門往北方向約二百公尺處
    時，適被害人亦騎乘車牌號碼ＸＡＣ－八八○重型機車於該路段上同方向行駛，
    並因人車倒地後，受有頭部外傷並腦膜下出血及腦幹衰竭之傷害，經送高雄市左
    營醫院急救再轉送高雄長庚醫院，延至同年月二十五日二十二時四十五分許不治
    死亡等情，業據被告所自承，復有勘驗筆錄、相驗屍體證明書、驗斷書各一份附
    卷可稽，固堪信為真實。
(二)、惟依高雄市政府警察局楠梓分局所製作之道路交通事故調查報告表上之肇事經過
    摘要欄所載：案發後被告之機車已經移動，被害人之機車未發現有明顯撞擊點，
    且現場亦未繪有被告機車之剎車痕或刮地痕等情，是無法依該事故現場圖上之相
    關刮地痕、剎車痕及二車停止位置，推認案發時二車行駛間之間隔距離，合先敘
    明。
(三)、公訴意旨認被告所騎乘之上開機車因右後視鏡擦撞及被害人之背部，致被害人之
    人車倒地後受傷死亡，另公訴人於論告時並指出卷附法醫室屍體驗斷圖中被害人
    右手上臂後部受有三‧五乘以三公分之瘀傷，係遭被告機車右後視鏡撞擊所致，
    因而認被告騎乘機車有未與被害人保持安全間隔之過失等語。經核卷附被告騎乘
    在機車上之照片所示，被告之右上臂固與被告當時所騎乘機車之後右視鏡高度相
    仿（見九十二年度偵字第二一七二四號案卷第十一、十二頁照片），然被害人之
    人車倒地後於地上滑行，刮地痕長約九‧三公尺，安全帽掉落處距刮地痕起點亦
    有六公尺等情，為被告所自承，復有高雄市政府警察局楠梓分局之道路交通事故
    現場圖一份存卷足參，而被害人之頭部、左眶部、右顴部、左肩部、左後肘部、
    左前臂部、右手臂部、左膝前部、左小腿前部、右膝前部、右小腿前部，均受有
    大小不等之瘀傷、擦傷之事實，亦有上開驗斷書一份在卷可憑，足見被害人倒地
    後於地上滑行致身體外表受有多處擦傷及瘀傷，則被害人左上臂後部所受之三‧
    五乘以三公分瘀傷，究係因倒地後滑行所致，或係遭被告之機車右後視鏡擦撞所
    致，均無法確認而存有合理之懷疑，公訴人依此逕認被害人左上臂後部之瘀傷係
    遭被告機車右後視鏡擦撞所致，尚嫌速斷。另被告機車之右後視鏡外緣確有明顯
    刮痕及脫漆現象乙節，亦有被告機車右後視鏡受損照片附卷可稽（見九十二年度
    相字第一七九八號卷第二十四頁、高市警楠分三字第○九二○○一九六一四號卷
    第十四頁），惟衡之吾人之一般生活經驗，該右後視鏡外緣之刮痕及脫漆現象，
    應係與硬物直接碰撞磨擦所致，倘與人體肌膚接觸，當不致於產生如此嚴重之擦
    痕，足認該右後視鏡外緣之擦痕亦顯非與被害人身體擦撞所致，故亦不得以該右
    後視鏡之擦痕逕認被告之機車於行駛間，因未與被害人機車保持安全間隔，致機
    車右後視鏡有擦撞被害人背部之情事。
(四)、被告辯稱被害人當時騎乘機車在其右前方約有二、三十公分遠處，嗣有影子往左
    傾倒，之後被害人的背部就碰到其機車之右後視鏡，二車根本沒有碰觸，被害人
    不知道是何原因自行倒地等語，參諸本案並無積極證據足資證明被告與告訴人之
    機車併行間，有未能保持安全距離之情事，已如前述，又無證據足以認定被告之
    機車碰撞被害人之背部，故本案亦無法排除係被害人騎乘機車，因不明原因自行
    向左倒下致擦撞及被告機車右後視鏡之可能性，依罪疑惟輕原則，應認被告此部
    分罪嫌尚有未足。
(五)、被告迭於警詢、偵查中及本院審理時均辯稱其未有超車之行為，本院依相關卷附
    證據資料，亦無法認定被告有何超車之情事。雖告訴人即被害人之子甲○○於偵
    查中指稱：被告騎乘機車在被害人左側強行超車，因大卡車逼近，被告向被害人
    方向靠近，未能與被害人保持安全間隔，而擦撞及被害人肩膀致被害人倒地死亡
    等語，惟參諸告訴人於警詢時指稱：「（問：你是否知道你父親車禍致死原因？
    ）我不知道車禍發生原因」等語，足見告訴人於本案車禍發生時並不在場，並未
    目睹本案車禍之發生過程，對案發時雙方車輛於路中之行向及當時其他情況均無
    親身見聞經歷，自不得以其憑空指稱被告有超車之片面之詞，逕認被告有何過失
    。
(六)、高雄市政府交通局車輛行車事故鑑定委員就本案肇事原因鑑定結果，認被告超車
    未保持安全間隔，為肇事原因；另高雄市車輛行車事故覆議鑑定委員會鑑定結果
    ，乃推翻高雄市政府交通局車輛行車事故鑑定委員之鑑定意見，改認被告及被害
    人二人併行未保持安全間隔，同為肇事原因，分別有高雄市政府交通局車輛行車
    事故鑑定委員會九十三年五月二十七日之高屏澎鑑字第○九三○○○二六三一號
    函附之鑑定意見書、高雄市政府九十三年七月十三日之高市府交三字第○九三○
    ○三七○七一號函附之高雄市車輛行車事故覆議鑑定委員會覆議意見書各一份在
    卷可稽。然高雄市政府交通局車輛行車事故鑑定委員之鑑定意見中，並無附任何
    理由與推論過程即認被告有超車行為，顯有疏漏之處，且該鑑定意見亦遭高雄市
    車輛行車事故覆議鑑定委員會所推翻，自不足採信。另高雄市車輛行車事故覆議
    鑑定委員會雖援引被告於警詢及本院中之供詞，以認定被告與被害人機車確有併
    排行駛之事實，惟卻未審酌被害人顯有自行倒下致背部與被告機車右後視鏡撞擊
    之可能性，並就此點加以分析判斷，是該鑑定內容亦有未週之處，本院無法逕採
    為對被告不利之認定。
四、綜上所述，被告雖於公訴人所指時、地，騎乘機車與被害人騎乘之機車發生碰撞
    ，被害人並因此受傷致死，然依公訴人所舉之證據均無法證明被告對本案車禍事
    故之發生，有何超車或併行間未保持安全間隔之過失；此外，本院復查無其他積
    極之證據，足證被告有何公訴人所指之犯行，不能證明被告有罪，依上開說明，
    自應由本院為被告無罪判決之諭知。
據上論斷，依刑事訴訟法第三百零一條第一項，判決如主文。
本案經檢察官丙○○到庭執行職務。
中      華      民      國    九十三    年      九      月      七      日
                                      臺灣高雄地方法院交通法庭
                                          審判長法  官  莊崑山
                                                法  官  黃宣撫
                                                法  官  曾鴻文
右正本證明與原本無異。
如不服本判決，應於判決送達後十日內，向本院提出上訴狀。
                                                書記官    王高山
中    華    民    國      九十三      年      九      月      九      日
